臺灣高等法院臺南分院刑事判決
上　訴　人　 臺灣臺南地方法院檢察署檢察官
上　訴　人
即　被　告　丙○○○
上列上訴人因被告公共危險等案件，不服臺灣臺南地方法院94
年度交訴字第83號中華民國94年7月29日第一審判決（起訴案號
：臺灣臺南地方法院檢察署93年度偵字第11339號），提起上訴
，本院判決如下：
    主      文
原判決撤銷。
丙○○○因過失傷害人，處有期徒刑肆月；又駕駛動力交通工具
肇事，致人傷而逃逸，處有期徒刑玖月。應執行有期徒刑壹年。
    事實及理由
一、丙○○○於民國 (下同）93年10月30日下午，駕駛車牌號碼
    IJ－6493號自用小客貨車，沿台南縣楠西鄉○○村○○○○
    道台3線公路，由南往北方向行駛，而於同日下午1點10分左
    右，途經該省道367.4公里 處時，理應注意四輪以上汽車在
    劃設有快慢車道分隔線之道路行駛，除起步、準備停車、臨
    時停車或轉彎外，不得行駛慢車道，且應注意汽車行駛時，
    駕駛人應注意車前狀況，並隨時採取必要之安全措施，又依
    當時天候晴朗、日間自然光線、路面乾燥無缺陷、道路上未
    有任何障礙物、視距良好等情形以觀，客觀上亦無不能注意
    之情事，其竟疏於注意非起步、準備停車、臨時停車或轉彎
    時，不得行駛慢車道，且未注意車前狀況，即貿然沿該路段
    之慢車道前行。適有乙○○駕駛車牌號碼MSV－342號重型機
    車，後載其妻甲○○○，同時沿上開省道之慢車道，同向在
    前正常行駛。丙○○○因有前開疏失，以致發現乙○○所騎
    之機車時，業已避煞不及，其所駕駛之小客貨車乃自後追撞
    乙○○所騎之機車，乙○○所騎之機車隨即又撞及停放於路
    旁之另一小貨車。乙○○並因之而受有胸部挫傷合併左側第
    2至7肋骨骨折、兩側血胸、頭部外傷及頭皮撕裂傷兩處（約
    3公分)、左手第3、4、5伸指肌斷裂、右手第4指伸指肌斷裂
    合併中指骨線狀骨折等傷害；甲○○○亦因而受有廣泛性蜘
    蛛網膜下腔出血、左側顱部皮下血腫、右側鎖骨遠端骨折、
    微量硬膜下腔出血、右耳及臉部多處撕裂傷等傷害。豈知丙○○○駕車肇事並致乙○○及甲○○○二人受傷後，竟未下
    車察看，且未採取任何救護措施或報警前來處理，即駕車逕
    行逃離現場。後經目睹事發經過之徐茂祥騎機車自後追趕約
    一公里，始追及並攔下丙○○○所駕駛之小客貨車，丙○○○隨後才返回現場，而經據報到場處理之警員查知上情。而
    丙○○○於肇事後，過失傷害部分之犯罪未被有偵查權之公
    務員或機關發覺前，即向據報到場處理之台南縣警察局玉井
    分局警員表明係肇事車輛駕駛人而自首，並坦承犯行進而接
    受裁判。案經乙○○訴由台南縣警察局玉井分局報請臺灣臺
    南地方法院檢察署檢察官偵查起訴。
二、前項犯罪事實，有(一)被告丙○○○於原審及本院審理中之自
    白、(二)證人徐茂祥於警詢時及偵查中之證詞、(三)道路交通事
    故現場圖、道路交通事故調查報告表一、二各一份及事故現
    場及肇事車輛蒐證照片28張、(三)財團法人奇美醫院93年11月
    8日診斷證明書2紙、(四)台灣省台南區車輛行車事故鑑定委員
    會94年3月10日南鑑字第0945900789號函及所附之鑑定意見
    書1份、(五)臺灣高等法院被告全國前案紀錄表1紙等為證。
三、核被告丙○○○所為，係犯刑法第185條之4之駕車肇事逃逸
    罪及同法第284條第1項前段之普通過失傷害罪。又其所犯普
    通過失傷害罪部分，於犯罪未被有偵查權之公務員或機關發
    覺前，即向據報到場處理之台南縣警察局玉井分局警員表明
    係肇事車輛之駕駛人而自首，並坦承犯行進而接受裁判，此
    亦據卷附之洽辦公務電話記錄表記載明確，故應依刑法第62
    條前段自首之規定，減輕其刑。而其所犯過失傷害罪部分，
    復係於同一時、地，一過失駕駛行為，分別致告訴人乙○○
    、甲○○○二人受傷，而觸犯二過失傷害罪，是為想像競合
    犯，應依刑法第55條之規定，從一重之普通過失傷害罪處斷
    。至被告所犯上開二罪間，因行為態樣不同，犯罪構成要件
    亦有差異，故應予分別論罪，併合處罰。
四、原審予以論罪科刑，並對被告就過失傷害人，量處有期徒刑
    參月；又就駕駛動力交通工具肇事，致人傷而逃逸，量處有
    期徒刑柒月，並定執行刑為有期徒刑玖月，固非無見。唯查
    ：本件被告駕駛小客貨車乃自後追撞乙○○所騎之機車，乙○○所騎之機車隨即又撞及停放於路旁之另一小貨車，乙○○並因之而受有胸部挫傷合併左側第2至7肋骨骨折、兩側血
    胸、頭部外傷及頭皮撕裂傷兩處（約3公分）、左手第3、4
    、5伸指肌斷裂、右手第4指伸指肌斷裂合併中指骨線狀骨折
    等傷害；甲○○○亦因而受有廣泛性蜘蛛網膜下腔出血、左
    側顱部皮下血腫、右側鎖骨遠端骨折、微量硬膜下腔出血、
    右耳及臉部多處撕裂傷等傷害，但被告丙○○○駕車肇事並
    致乙○○及甲○○○二人受傷後，竟故意駕車逕行逃離現場
    ，案發後為逃避賠償，於94年7月28日又將其名下之不動產
    變賣，惡性非輕，原審從輕分別量處有期徒刑參月（過失傷
    害）、柒月（肇事逃逸），即有未洽。檢察官依告訴人之請
    求上訴，亦執此指摘原判決量刑過輕不當，為有理由，自應
　　由本院將原判決撤銷改判。本院審酌被告犯罪之動機、目的
　  、手段與本件犯罪所生之危險、損害，以及告訴人乙○○及
    甲○○○二人因本件車禍所受之傷害程度，經查均甚嚴重，
    且被告疏於注意非起步、準備停車、臨時停車或轉彎時，不
    得行駛慢車道，且未注意車前狀況，即貿然沿該路段之慢車
    道前行之駕駛行為，應係本件車禍發生之唯一肇事原因，顯
    見其過失程度甚大，且其於駕車肇事後，竟不顧告訴人乙○○及甲○○○二人業已嚴重受傷之事實，仍駕車逕自逃離現
    場，其惡性亦非輕微，又被告肇事後至今，仍未與告訴人乙○○及甲○○○二人就民事損害賠償事宜達成和解，其犯罪
    後態度尚非良好，然被告犯罪後於本院審理中則已坦白承認
    所為，且其僅係國小畢業，教育程度非高，另其駕車肇事當
    時，因車內載有罹患鼻咽癌而病況嚴重之夫劉國枝等情，有
    台南醫院新化分院93年10月31日就醫證明書及國立成功大學
    醫學院附設醫院93年11月15日第039438號診斷證明書各一紙
    在卷可佐，其肇事後因而心裡緊張始起意逃離現場，又被告
    之夫劉國枝後於94年1月9日因病死亡，亦有戶籍謄本1份存
    卷足憑，其生活狀況尚非良好等一切情狀，分別量處如主文
    第二項所示之刑，並定其應執行之刑為有期徒刑一年。
據上論結，應依刑事訴訟法第369條第一項前段、第364條、第29
9條第一項前段，刑法第185條之4、第284條第1項前段、第62條
前段、第55條、第51條第5款，罰金罰鍰提高標準條例第1條前段
，判決如主文。
本案經檢察官李傳來到庭執行職務。
中　　華　　民　　國　　94　　年　　10　　月　　19　　日
                  刑事第五庭　  審判長法　官  楊明章
                                      法　官  戴勝利
                                      法　官  顏基典
以上正本證明與原本無異。
肇事逃逸部分如不服本判決，應於收受本判決後十日內向本院提
出上訴書狀。其未敘述上訴理由者並得於提起上訴後十日內向本
院補提理由書狀（均須按他造當事人之人數附繕本）「切勿逕送
上級法院」。
過失傷害部分不得上訴。
　　　　　　　　　　　　　　　　　　　書記官  呂嘉文
中　　華　　民　　國　　94　　年　　10　　月　　20　　日
【附錄】本判決論罪科刑法條：
刑法第185條之4：
駕駛動力交通工具肇事，致人死傷而逃逸者，處6月以上5年以下
有期徒刑。
刑法第284條第1項（普通過失傷害罪）
因過失傷害人者，處6月以下有期徒刑、拘役或5百元以下罰金，
致重傷者，處1年以下有期徒刑、拘役或5百元以下罰金。
